臺灣臺北地方法院交通事件裁定　　　　100年度交聲字第270號
原處分機關　臺北市交通事件裁決所
異　議　人
即受處分人　康普企業有限公司
　　　　　　　　　　　之4
法定代理人　賴朝冬
上列異議人即受處分人因違反道路交通管理處罰條例案件，對於
臺北市交通事件裁決所於中華民國100年2月17日所為之裁決（原
處分案號：北市裁催字第裁22-AI0000000號），聲明異議，本院
裁定如下：
    主  文
原處分撤銷。
康普企業有限公司汽車所有人，因汽車駕駛人行車速度超過規定
之最高時速未滿二十公里，處罰鍰新臺幣壹仟陸佰元。
    理  由
一、按行車速度，依標誌或標線之規定，道路交通安全規則第93
    條第1項前段定有明文。次按汽車駕駛人，行車速度超過規
    定之最高時速者，處新臺幣（下同）1,200元以上2,400元以
    下罰鍰，並記違規點數1點，道路交通管理處罰條例第40條
    第1項、第63條第1項第1款分別規定甚明。再按汽車駕駛人
    之行為有經以科學儀器取得證據資料證明其行為違規，當場
    不能或不宜攔截製單舉發者，得逕行舉發。第1項逕行舉發
    ，應記明車輛牌照號碼、車型等可資辨明之資料，以汽車所
    有人為被通知人製單舉發，為同條例第7條之2第1項、第4項
    亦分別有所明定。而汽車駕駛人如有行車速度超過規定之最
    高時速未滿20公里之違規行為經警舉發，並於舉發通知單上
    所載之應到案日期前到案聽候裁決，經主管機關調查後仍認
    定前揭違規行為屬實者，依道路交通管理處罰條例第40條第
    1項、第63條第1項第1款、第85條第1項、違反道路交通管理
    事件統一裁罰基準及處理細則（下稱處理細則）第41條第4
    項、違反道路交通管理事件統一裁罰基準表（下稱基準表）
    之規定，處罰鍰1,600元，並記違規點數1點。
二、復按對於汽車駕駛人有行車速度超過規定之最高速限或低於
    規定之最低速限違規行為予以逕行舉發，採用固定或非固定
    式科學儀器取得證據資料證明者，於一般道路須至少於100
    公尺前，於高速公路、快速公路須至少於300公尺前，明顯
    標示之，道路交通管理處罰條例第7條之2第2項第9款、第3
    項亦定有明文；衡其立法用意，不外表明科處違規人行政裁
    罰之終極目的，乃在敦促駕駛人依行車速限駕駛，是以科學
    儀器採證，應由主管機關在明顯處告示，用以提醒駕駛人依
    道路限速行駛，以期在駕駛人避免受罰之心理下，達到依行
    車速限駕駛進而維護行車安全之最大效益，尚非謂如有違反
    ，駕駛人超速行駛之違規行為即應不罰，其理至明。換言之
    ，駕駛人在一般道路、高速公路或快速道路依照規定速限行
    駛之義務，本不因警察機關有無在裝設測速儀器前方道路之
    明顯處豎立明顯標示而有差別，駕駛人亦不能僅因其在通過
    裝有測速儀器之路段前，並未察覺任何明顯之告示牌或警告
    標誌，即可遽謂其並無超速而免於受罰。
三、原處分意旨略以：異議人即受處分人（下稱受處分人）康普
    企業有限公司所有之車牌號碼BY-1565號自用一般小客車（
    下稱本案車輛）於民國99年1月29日下午8時19分，行經信義
    快速道路（南往北象山隧道出口處）時，車速達每小時61公
    里，超過該處規定之最高限速50公里達11公里，經臺北市政
    府警察局信義分局交通分隊（下稱原舉發機關）於99年2月2
    5日依現場測速儀器採證照片，以受處分人所有之本案車輛
    有「限速50公里，經測時速61公里，超速11公里以上，未滿
    20公里」之違規情節，依道路交通管理處罰條例第40條之規
    定逕行掣單舉發（通知單案號：北市警交大字第AI0000000
    號）。嗣受處分人於99年4月1日向臺北市交通事件裁決所（
    下稱原處分機關）提出申訴，經原處分機關以99年4月27日
    北市裁申字第09933501800號函同意延後應到案日期至99年5
    月27日。經原處分機關函請原舉發機關調查結果，仍認受處
    分人確有前開違規行為，原處分機關乃於100年2月17日以北
    市裁催字第裁22-AI0000000號裁決，就受處分人所有之本案
    車輛有「行車速度，超過規定之最高時速未滿20公里」之違
    規情節，依道路交通管理處罰條例第40條及違反道路交通管
    理事件統一裁罰基準表之規定，裁處受處分人罰鍰2,000元
    ，併依同條例第63條第1項第1款（裁決書漏載第1款）之規
    定，記違規點數1點。
四、受處分人聲明異議意旨略以：伊所有之本案車輛固有於上開
    時間經過信義快速道路南往北象山隧道出口處，車速達每小
    時61公里，超過規定之最高限速50公里之情，惟伊於收受舉
    發通知單後已於應到案日期（99年5月27日）前之99年4月1
    日提出申訴，業已遵期到案聽候裁決，然原處分機關卻裁處
    伊罰緩2,000元，已有違誤等語；及該隧道內設置速限「70
    公里/小時」標誌牌與「50公里/小時」標誌牌間距離過短，
    使用路人須在極短暫時間改變既定行駛的速率，對用路人之
    安全性已顯失公平，此標示之設置實有不當；且「50公里/
    小時」標誌牌與該雷達測速照相儀器間亦距離過短，致本案
    車輛無法即時將行車速度降為50公里/小時，該路段之交通
    設施亦未提供給用路人完整之速限資訊供判斷與減速，設計
    實有瑕疵，為此聲明異議，請求撤銷原處分云云。
五、經查：
  (一)受處分人所有之本案車輛於99年1月29日下午8時19分，行經
    信義快速道路（南往北象山隧道出口處）時，因車速達每小
    時61公里，超過該處規定之「最高限速50公里」未滿20公里
    ，經臺北市政府警察局信義分局交通分隊以雷達測速照相儀
    器測速、拍照後逕行舉發等情，有原舉發機關所提舉發照片
    1張附卷足憑（見本院卷第36頁），觀之該採證照片上清晰
    可見違規之自用一般小客車之車牌號碼為「BY-1565」號，
    且明確標示違規車輛之行車速度為「061km/h」、違規時間
    為「20：19：01」（時：分：秒）、違規日期為「29.01.10
    」（日、月、西元年）、該處路段之最高速限為50km/h等數
    據（採證照片電子資料欄代碼意義對照表，見本院卷第37頁
    ）；又本案24.125 GHz（K-Band）照相式雷達測速儀（廠牌
    ：TRAFFIPAX；主機型號：Speedophot、天線型號：TYPE 24
    ；主機器號：593-062/60252、天線器號：Nr.1051），業經
    經濟部標準檢驗局於98年3月18日檢驗合格，其有效期限至9
    9年3月31日之情，有經濟部標準檢驗局99年3月19日MO00000
    00號雷達測速儀檢定合格證書1紙附卷可參（見本院卷第40
    頁），是受處分人所有之本案車輛確有於上揭時、地行車時
    速超過規定之最高時速未滿20公里之違規情節，堪以認定。
  (二)受處分人雖以前詞置辯，惟距離本案舉發違規地點即象山隧
    道出口處（南往北方向）約361.3公尺之隧道內，即設有「
    速限50公里」之禁制標誌牌乙情，有臺北市政府警察局信義
    快速道路速限標誌照片資料記錄表在卷可參（見本院卷第41
    頁），則於駕駛受處分人所有之本案車輛者行車至該處見到
    上開速限標誌後，縱以先前70公里之時速行駛，約18至19秒
    始會駛至本案舉發違規地點即象山隧道出口處【計算式：36
    1.3公尺/〔70（公里/小時）/60（分/時）/60（秒/分）*10
    00（公尺/公里）〕】，且於此段時間內，本案車輛之行車
    速度僅需降至每小時50公里以下，而非完全煞停，該車駕駛
    人顯有充足之反應時間。再者，上開雷達測速照相系統設置
    地點前方之314.7公尺處，已豎立有「速限50公里」之禁制
    標誌牌及「常有測速照相，請依速限行駛」之警告標誌文字
    ，地面上亦繪有「50」之禁制標字標線，用以提醒用路人行
    經該路段應減速慢行，且該限速禁制標字標線清晰明確，速
    限禁制標誌牌之豎立位置亦明顯可見，並無遭任何物品遮蔽
    之情，有臺北市政府警察局信義分局北市警信分交字第1003
    4476300號函及所檢附之雷達測速儀器設置地點位置圖1張、
    臺北市政府警察局信義快速道路速限標誌照片資料記錄表1
    張存卷可憑（見本院卷第38頁及第41頁），足徵該限速之禁
    制標字標線及速限禁制標誌牌確係在上開雷達測速照相系統
    設置地點前方至少300公尺前設立無訛，堪認原舉發單位所
    為，已滿足道路交通管理處罰條例第7條之2第3項所定之告
    知作為義務，且已提供用路人完整速限資訊足供判斷與減速
    ，並無受處分人所稱難以注意或不及反應而有違害行車安全
    性之明顯瑕疵。
  (三)況上開道路交通管理處罰條例第7條之2第3項規定之立法用
    意，不外表明科處違規人行政裁罰之終極目的乃在敦促駕駛
    人依行車速限駕駛，是以科學儀器採證，應由主管機關在明
    顯處告示，用以提醒駕駛人依道路限速行駛，以期在駕駛人
    避免受罰之心理下，達到依行車速限駕駛進而維護行車安全
    之最大效益，並避免超速之駕駛人為規避處罰突然減速而造
    成危險，非謂主管機關一有違反上開規定，駕駛人之超速行
    駛違規行為即應不罰，是主管機關有無在舉發地點300公尺
    前設置明顯警告標誌告知駕駛人，與駕駛人之超速違規行為
    是否應處罰，本屬二事，亦不得據此解免罰則，本案前揭路
    段之「50」禁制標字標線、「速限50公里」之禁制標誌及「
    常有測速照相，請依速限行駛」之警告標誌均立於駕駛人清
    楚可辨識之位置，已如前述，駕駛人本應隨時注意該路段速
    限，採取必要之安全措施，並始終依速限行駛，是受處分人
    前開所辯，實不足採。
  (四)此外，違反道路交通管理處罰條例之行為經警開立舉發通知
    單，該舉發通知單僅屬交通主管機關據以裁罰之依據，並非
    交通主管機關所為之終局性裁罰處分，而行為人因交通違規
    遭開立舉發通知單後，迄至移送交通主管機關裁罰之期間，
    道路交通管理處罰條例並未設有時效之規定，應依95年2月
    25日公布施行之行政罰法第27條規定：「行政罰之裁處權，
    因三年期間之經過而消滅」。又道路交通管理事件統一裁罰
    基準及處理細則第44條第1項規定：「違反道路交通管理事
    件行為人，未依規定自動繳納罰鍰，或未依規定到案聽候裁
    決，處罰機關應依基準表於通知單送達且逾越應到案期限六
    十日之三個月內，逕行裁決之。」此係主管機關即交通部與
    內政部為補充道路交通管理處罰條例漏未對處罰機關於受理
    違反道路交通管理事件裁決時效所為之補充性質行政命令，
    然因該細則第44條第1項並未規定處罰機關違反「逾越應到
    案期限六十日之三個月」期間之規定時，發生失權之效果，
    故解釋上該規定屬訓示之規定，端在促使各處罰機關儘速處
    理，以免形成積案，導致無法達成交通管理之目的。而處罰
    機關若未遵守前開期間之行政命令規定，應屬行政機關內部
    獎懲問題，斷不可因此而解釋為具有失權之效果，否則無異
    與訓示規定之解釋相扞格。是原處分機關因受處分人未依規
    定於期限內自動繳納罰鍰而逕行裁決，雖其裁決時間未於舉
    發通知單送達且逾越應到案期限（即99年5月27日）60日之3
    個月內為之，而係遲至逾越應到案期限60日之3個月後之100
    年2月17日始為裁決，然該裁決效力並不因逾越前述裁罰基
    準及處理細則所定期限之規定，而失其效力。另按「行政罰
    之裁處權，因3年期間之經過而消滅；前項期間，自違反行
    政法上義務之行為終了時起算」，行政罰法第27條第1項、
    第2項前段定有明文，而原處分機關對受處分人本案99年1月
    29日之違規行為，係於100年2月17日作成裁處，未逾法定之
    3年裁罰時效，其行政罰裁處權自未因時效而消滅，且本案
    依卷內所存證據，已足認定受處分人本案違規情節明確，亦
    無開庭審理調查之必要，均特此說明。
  (五)至受處分人雖又以原處分載有「上開罰鍰逾期不繳納者，依
    法移送強制執行」，認係對其之恐嚇云云。惟道路交通管理
    處罰條例第65條第1項第3款已明文規定；「汽車所有人、駕
    駛人違反本條例，經主管機關裁決後逾20日未向管轄地方法
    院聲明異議，或其聲明異議經法院裁定確定，而不依裁決或
    裁定繳納罰鍰者，依法移送強制執行」，故原處分機關於原
    處分載以上揭情事，自屬於法有據，受處分人上開認知顯有
    誤會。
六、綜上所述，受處分人所有之本案車輛確有於前揭時間行駛於
    上開路段，而有行車速度超過規定之最高時速未滿20公里之
    違規情節，洵堪認定。原舉發機關依道路交通管理處罰條例
    第7條之2為逕行舉發，並以汽車所有人即受處分人為被通知
    人掣單舉發，當屬有據；且受處分人於接受舉發違反道路交
    通管理事件通知單後，未於舉發通知單所示之到案日期前，
    向原處分機關告知違規駕駛人（同條例第85條第1項參照）
    ，故原處分機關因受處分人為本案車輛所有人，依道路交通
    管理處罰條例第40條、處理細則第41條第4項之規定，對受
    處分人為裁罰，固無違誤，惟依前開基準表之規定，就違反
    道路交通管理處罰條例第40條之事件，期限內繳納或到案聽
    候裁決者，處罰鍰1,600元，而受處分人於本案應到案日期
    （即99年5月27日）前之99年4月1日即已提出申訴之情，有
    臺北市交通事件裁決交通違規案件陳述書、原處分機關聲明
    異議案件移送書各1份在卷可參（見本院卷第13頁、第2頁）
    ，是受處分人既已遵期到案聽候裁決，依前揭基準表之規定
    ，僅應處罰鍰1,600元，然原處分機關未察，逕予裁處受處
    分人罰鍰2,000元，容有未洽。又道路交通管理處罰條例第
    63條關於違規記點之規定，目的乃在於累積達一定點數後可
    執行吊扣或吊銷駕駛執照之處分，然本案受處分人既為法人
    ，並無駕駛執照可供吊扣或吊銷，即無違規記點處分之實益
    ，無庸於處分時另記違規點數，故原處分機關依道路交通管
    理處罰條例第63條第1項第1款裁處受處分人應記違規點數1
    點之部分，亦有未洽。從而，受處分人以前揭路段之標誌、
    速限設置不當為由聲明異議部分，固非有理，惟其主張其業
    已遵期到案聽候裁決，原處分機關未依基準表之規定裁處罰
    鍰數額為由聲明異議部分，為有理由，且原處分亦有贅記違
    規點數之瑕疵，自應由本院將原處分撤銷，並依道路交通管
    理處罰條例第40條，處理細則第41條、第43條、第44條及基
    準表之規定，裁處受處分人罰鍰1,600元，如主文第2項所示
    ，以資適法。
據上論斷，應依道路交通案件處理辦法第20條前段，裁定如主文
。
中    華    民    國   100    年     6    月    30    日
                  交通法庭    法  官  謝昀璉
上正本證明與原本無異。
如不服本裁定，應於裁定送達後5 日內向本院提出抗告狀。
                              書記官  鄭雅文
中    華    民    國   100    年    7     月    1     日